---
title: "Implementaçao das MFCCs em R"
author: "Jessica Cardoso"
date: "`r Sys.Date()`"
output: rmarkdown::html_vignette
vignette: >
  %\VignetteIndexEntry{Vignette Title}
  %\VignetteEngine{knitr::rmarkdown}
  %\VignetteEncoding{UTF-8}
---

```{r setup, include = FALSE}
knitr::opts_chunk$set(
  collapse = TRUE,
  comment = "#>"
)
```

Na área de reconhecimento automático de voz, uma das primeiras etapas está no processo de extração de características dos sinais de voz, ou seja, identificar os componentes do sinal de áudio que são bons para identificar o conteúdo linguístico. E uma dessas técnicas de reconhecimento de voz está o Mel-Frequency Cepstral Coefficients (MFCCs), a qual foi introduzida na década de 1980 por Davis e Mermelstein e tem sido considerada o estado da arte até o momemento [[1]](http://practicalcryptography.com/miscellaneous/machine-learning/guide-mel-frequency-cepstral-coefficients-mfccs/). 

Os MFCCs são comumente obtidos através dos seguintes passos:

1. Dividir o sinal em pequenos quadros
2. Para cada quadro, calcular o espectro da potência.
3. Aplicar o mel filterbank no espectro de potência e somar a energia em cada filtro.
4. Obter o logaritmo de todas as energias do filterbanks.
5. Pegar o DCT das energias dos logs dos filterbanks.
6. Manter os coeficientes DCT 2-13, descartar o resto.

A operação do MFCC foi implementado para a tarefa 2 da disciplina de Fundamentos de Computação Gráfica (FCG), a linguagem de programação escolhida foi o R. O código encontra-se disponível no [github](https://github.com/JessicaSousa/MFCC).

##Requerimentos

* R instalado na máquina, que pode ser obtido no site do [CRAN](https://www.r-project.org/).
* Instalar a última versão do ```devtools``` contido no CRAN executando o seguinte comando no console do R: ```install.packages("devtools")```.
* Biblioteca para visualização dos dados (```install.packages('ggplot2')```).
* Biblioteca para carregar arquivos de wav (```install.packages('tuneR')``).
* Para instalar o pacote de MFCC, basta executar o seguinte comando ```devtools::install_github("JessicaSousa/MFCC")``` no console do R.



## Explorando o pacote MFCC

Após efetuar a instalação do pacote, para usá-lo basta utilizar a seguinte função ```library(MFCC)```. Com o comando ```lsf("package:MFCC")``` é possível obter uma lista contendo o nome das funções implementadas, conforme ilustrado abaixo:

```{r, echo=FALSE}
library(MFCC)
ls("package:MFCC")
```

Para saber informações sobre alguma função, pode ser utilizado ```help('nome da função')``` ou ```?nome da função```.

## Aplicação do pacote MFCC

Alguns exemplos do uso do pacote são ilustrados a seguir:
```{r,fig.height = 2, fig.width = 7, fig.align = "center"}
library(MFCC) #carregar pacote do MFCC
library(ggplot2) #biblioteca para gráficos

#Obter arquivo de áudio exemplo
sound.data <- MFCC::sound.data
#Com o pacote tuneR, pode-se carregar um arquivo do disco da seguinte forma: (descomentar abaixo)
#sound.data <- tuneR::readWave('audio.wav', from = 0, to = 3.5, units = "seconds")
sound <- sound.data@left #valores do arquivo de áudio
sample.rate <- sound.data@samp.rate #sample rate do arquivo de áudio

#Exibir arquivo de áudio
sound.time <- 0:(length(sound)-1)/sample.rate #tempo em segundos

#criar estrutura contendo o x e y do gráfico
data.raw <- data.frame(x = sound.time, y = sound)

#Exibir gráfico
p <- ggplot(data.raw, aes(x, y)) + geom_line() +
  xlab("Tempo (s)") + ylab("Amplitude") #+

```
```{r, fig.width = 7.25, fig.align = "center", echo = FALSE, message=FALSE}
plotly::ggplotly(p)
```
## Etapas do MFCC


Inicialmente, são definidos alguns parâmetros arbitrários que são necessários para o cálculo das MFCCs, são eles:

* A quantidade de pontos a ser considerado para o cálculo da Fast Fourier Transform (FFT) (```fft.npoints```), geralmente é realizada uma FFT de 512 pontos.
* Frequência mínima e máxima para obter os filterbanks (```freq.lower``` e ```freq.lower```, respectivamente)
* Quantidade de filtros triangulares do power spectrum (```num.filters```), consiste em um conjunto de valores de 20-40.

A seguir são inicializadas as respectivas variáveis.
```{r}
fft.npoints <- 512 #números de pontos considerados para o cálculo da fft 
#help(nfft) #para mais informações
freq.lower <- 0 #frequência mínima em hertz considerada
freq.upper <- sample.rate / 2 #frequência máxima em hertz considerada
num.filters <- 40 #número filtros considerados para o filterbank
```



### Pré-ênfase
Antes de aplicar os passos da MFCCs, é aplicado um filtro de pré-ênfase sobre o sinal, com o objetivo de amplificar as altas frequências. A aplicação desse filtro pode ser obtida a partir da seguinte equação:

$$y(t) = x(t) - \alpha x(t-1)$$

Esse filtro foi implementado sobre o nome `apply_preemphasis`, os valores padrões de $\alpha$ são 0,95 ou 0,97. A seguir é ilustrado o resultado da aplicação do filtro sobre o sinal de som de entrada.
```{r,fig.height = 2, fig.width = 7, fig.align = "center"}

emphasized_signal <- apply_preemphasis(sound, 0.97)

#criar estrutura contendo o x e y do gráfico
data.emphasized <- data.frame(x = sound.time, y = emphasized_signal)

#Exibição
p <- ggplot(data.emphasized, aes(x, y)) + geom_line() +
  xlab("Tempo (s)") + ylab("Amplitude")
```
```{r, fig.width = 7.25, fig.align = "center", echo = FALSE, message=FALSE}
plotly::ggplotly(p)
```

As etapas do algoritmo dos MFCCs são descritas juntamente com as chamadas de funções implementadas neste pacote:

1. Dividir o sinal em short frames.
  * Sobre cada frame, aplicar a operação de window framming, o qual é dada pela seguinte equação.
  $$w[n] = 0,54 - 0,46 cos(\frac{2\pi n}{N - 1})$$ onde $0 <= n <= N-1$, sendo N o comprimento da janela.
  * ```{r}
    frames <- frame_the_signal(emphasized_signal, sample.rate)#1.Dividir o sinal em short frames.
    frames <- apply_window_hamming(frames) #aplicar a função de hamming para cada frame
    ```
2. Para cada frame, calcular o espectro de potência, o qual é dado pela seguinte equação:
  $$P = \frac{|FFT(x_i)|^2}{2}$$ 
  * ```{r}
    power.frames <- compute_power_spectrum(frames, n = fft.npoints)
    ```
3. Aplicar o mel filterbank no espectro de potência e somar a energia em cada filtro.
 $$H_m(k) =
  \begin{cases}
      \hfill 0                                      \hfill & k < f(m - 1) \\
      \\
      \hfill \dfrac{k - f(m - 1)}{f(m) - f(m - 1)}  \hfill & f(m - 1) \leq k < f(m) \\
      \\
      \hfill 1                                      \hfill & k = f(m) \\
      \\
      \hfill \dfrac{f(m + 1) - k}{f(m + 1) - f(m)}  \hfill & f(m) < k \leq f(m + 1) \\
      \\
      \hfill 0                                      \hfill & k > f(m - 1) \\
  \end{cases}$$
  * ```{r}
      fbanks <- compute_mel_filterbanks(freq.lower,freq.upper, num.filters, fft.npoints, sample.rate)
      #Para calcular a energia do filter bank, multiplica-se cada filter bank com seus power spectrum.
      filter.banks <- power.frames %*% t(fbanks)
    ```
4. Obter o logaritmo de todas as energias do filterbanks.
  * ```{r}
    #substituir os zeros para evitar problemas com log
    filter.banks[filter.banks == 0] <- .Machine$double.eps
    filter.banks <- 20 * log10(filter.banks)
    ```
5. Pegar o DCT das energias dos logs dos filterbanks.
  * ```{r}
    #Para cada FilterBank é aplicada a operação de Discrete Cosine Transform (DCT).
    mfcc <- t(apply(filter.banks, 1, function(x) apply_dct(x)))
    ```
6. Manter os coeficientes DCT 2-13, descartar o resto.
  * ```{r}
    mfcc <- mfcc[, 2:13]
    ```
    
```{r, echo = FALSE}
fft.npoints <- 512 #números de pontos considerados para o cálculo da fft 
#help(nfft) #para mais informações
freq.lower <- 0 #frequência mínima em hertz considerada
freq.upper <- sample.rate / 2 #frequência máxima em hertz considerada
num.filters <- 40 #número filtros considerados para o filterbank

#1.Dividir o sinal em short frames.
frames <- frame_the_signal(emphasized_signal, sample.rate)
frames <- apply_window_hamming(frames) #aplicar a função de hamming para cada frame

#2.Para cada quadro, calcular o power spectrum
power.frames <- compute_power_spectrum(frames, n = fft.npoints)

#3.Aplicar o mel filterbank aos power spectra, somar a energia em cada filtro
fbanks <- compute_mel_filterbanks(freq.lower,freq.upper, num.filters, fft.npoints, sample.rate)
#Para calcular a energia do filter bank, multiplica-se cada filter bank com seus power spectrum.
filter.banks <- power.frames %*% t(fbanks)

#4. Obter o logaritmo de todas as filterbank energies
filter.banks[filter.banks == 0] <- .Machine$double.eps #substituir os zeros para evitar problemas com log
filter.banks <- 20 * log10(filter.banks)

#5. Obter a DCT do log das filterbank energies.
mfcc <- t(apply(filter.banks, 1, function(x) apply_dct(x)))

#6. Manter os coeficientes DCT 2-13, descartar o resto..
mfcc <- mfcc[, 2:13]
```
A visualização dos filterbanks pode ser vista com o seguinte trecho de código:

```{r,fig.height = 2, fig.width = 7, fig.align = "center"}

#Organizar dado para melhor visualização
x <- seq(from = freq.lower, to = freq.upper, length.out = ncol(fbanks)) %>% rep(num.filters)
y <- t(fbanks)
y %<>% as.data.frame() %>% tidyr::gather()

data <- data.frame(x = x, values = y$value, filters = y$key)

#Exibir espectograma
p <- ggplot(data, aes(x, values, colour = filters)) +
  geom_line() + xlab("Frequência") + ylab("Amplitude") + theme(legend.position="none") +
  scale_x_continuous(expand = c(0, 0)) +
  scale_y_continuous(expand = c(0, 0))
```

```{r, fig.width = 7.25, fig.align = "center", echo = FALSE, message=FALSE}
plotly::ggplotly(p)
```
O espectograma da aplicação do Filter Bank ao Power Spectrum é ilustrado a seguir:

```{r,fig.height = 2, fig.width = 7, fig.align = "center"}

#Organizar dado para melhor visualização
fbanks.spec <- reshape2::melt(filter.banks)
fbanks.spec$Var1 <- fbanks.spec$Var1 / 100
fbanks.spec$Var2 <- fbanks.spec$Var2 / 10

#Exibir espectograma
p <- ggplot(fbanks.spec, aes(Var1,Var2)) + geom_raster(aes(fill = value)) +
  scale_fill_gradientn(colours = rainbow(10)) +
  xlab("Tempo (s)") + ylab("Frequência (kHz)") + ggtitle("Espectograma do sinal") +
  scale_x_continuous(expand = c(0, 0)) +
  scale_y_continuous(expand = c(0, 0))

```
```{r, fig.width = 7.25, fig.align = "center", echo = FALSE, message=FALSE}
plotly::ggplotly(p)
```
Para realce de sinal pode ser aplicado o sinusoidal liftering aos MFCCs, o qual é descrito pela seguinte equação:

$$\hat{MFCC_i} = 1 + (\frac{w_i  D}{2})\sin(\frac{π n}{D})$$

E está implementado sobre a seguinte função `apply_lifter`:
```{r,fig.height = 2, fig.width = 7, fig.align = "center"}
#Aplicar o sinusoidal liftering aos MFCCs
mfcc.lift <- apply_lifter(mfcc)

#Organizar dado para melhor visualização
mfccs.spec <- reshape2::melt(mfcc.lift)
mfccs.spec$Var1 <- mfccs.spec$Var1 / 100

#Espectograma do MFCCs
p <- ggplot(mfccs.spec, aes(Var1,Var2, fill=value)) + geom_raster(aes(fill = value)) +
  scale_fill_gradientn(colours = rainbow(10)) +
  xlab("Tempo (s)") + ylab("Coeficientes das MFCCs") + ggtitle("MFCCs") +
  scale_x_continuous(expand = c(0, 0)) +
  scale_y_continuous(expand = c(0, 0))


```
```{r, fig.width = 7.25, fig.align = "center", echo = FALSE, message=FALSE}
plotly::ggplotly(p)
```



