---
title: "Implementaçao das MFCCs em R"
author: "Jessica Cardoso"
date: "`r Sys.Date()`"
output: rmarkdown::html_vignette
vignette: >
  %\VignetteIndexEntry{Vignette Title}
  %\VignetteEngine{knitr::rmarkdown}
  %\VignetteEncoding{UTF-8}
---

```{r setup, include = FALSE}
knitr::opts_chunk$set(
  collapse = TRUE,
  comment = "#>"
)
```

Na área de reconhecimento automático de voz, uma das primeiras etapas está no processo de extração de características dos sinais de voz, a partir dessas características, estas são utilizadas com o objetivo de encontrar padrões e/ou elementos característicos que possam descrever determinado conteúdo. Em uma dessas técnicas de reconhecimento de voz está o Mel-Frequency Cepstral Coefficients (MFCCs), a qual foi introduzida na década de 1980 por Davis e Mermelstein. 

A operação do MFCC foi implementado para a tarefa 2 da disciplina de Fundamentos de Computação Gráfica, a linguagem de programação escolhida foi o R. O código encontra-se disponível em https://github.com/JessicaSousa/MFCC.

##Requerimentos

* R instalado na máquina, que pode ser obtido no site do [CRAN](https://www.r-project.org/).
* Instalar a última versão do ```devtools``` contido no CRAN executando o seguinte comando no console do R: ```install.packages("devtools")```.
* Instalar a biblioteca para carregar arquivo de som ```tunerR```, executando no console do R o comando ```install.packages("tuneR")```
* Para instalar o pacote de MFCC, basta executar o seguinte comando ```devtools::install_github("JessicaSousa/QualisR")```, no console do R.


## Informações do pacote

Após possuir o pacote instalado, para usá-lo basta utilizar a seguinte função ```library(MFCC)```. O comando ```lsf.str("package:MFCC")``` lista as funções e as respectivas assinaturas do pacote MFCC. Para saber informações sobre alguma função, pode ser utilizado ```help('convert_hertz_to_mel')```


## Aplicação do pacote MFCC

No seguinte trecho é realizado o carregamento dos pacotes necessários e o arquivo de áudio o qual será aplicado as funções para o MFCC.
```{r}
#install.packages('tuneR')
library(MFCC)
library(tuneR)

#Carregar arquivo de áudio exemplo
sound.data <- MFCC::sound.data
sound <- sound.data@left #valores do arquivo de áudio
sample.rate <- sound.data@samp.rate #sample rate do arquivo de áudio
sound.time <- 0:(length(sound)-1)/sample.rate
```

O gráfico que ilustra os 3,5 segundos desse áudio pode ser visualizado através da biblioteca `ggplot2`

```{r,fig.height = 2, fig.width = 7, fig.align = "center"}
library(ggplot2)

data.raw <- data.frame(x = sound.time, y = sound)

ggplot(data.raw, aes(x, y)) + geom_line() +
  xlab("Tempo (s)") + ylab("Amplitude") #+

```

## Etapas do MFCC


### Pré-ênfase
Inicialmente é aplicado um filtro de pré-ênfase sobre o sinal, com o objetivo de amplificar as altas frequências. A aplicação do filtro pode ser obtida com a seguinte operação:

$$y(t) = x(t) - \alpha x(t-1)$$

O qual foi implementa sobre o nome `apply_preemphasis`, os valores padrões de alfa são 0,95 ou 0,97. A seguir é ilustrado o resultado da aplicação do seguinte filtro no sinal anterior.
```{r,fig.height = 2, fig.width = 7, fig.align = "center"}

emphasized_signal <- apply_preemphasis(sound, 0.97)

data.emphasized <- data.frame(x = sound.time, y = emphasized_signal)

#Exibição
ggplot(data.emphasized, aes(x, y)) + geom_line() +
  xlab("Tempo (s)") + ylab("Amplitude")
```


As etapas do algoritmo são:

1. Dividir o sinal em short frames.
  * Sobre cada frame, aplicar a operação de window, o qual é dada pela seguinte equação.
  $$w[n] = 0,54 - 0,46 cos(\frac{2\pi n}{N - 1})$$ onde $0 <= n <= N-1$, sendo N o comprimento da janela.
2. Para cada frame, calcular o espectro de potência, o qual é dado pela seguinte equação:
  $$P = \frac{|FFT(x_i)|^2}{2}$$ 
3. Aplicar o mel filterbank no espectro de potência e somar a energia em cada filtro.
 $$H_m(k) =
  \begin{cases}
      \hfill 0                                      \hfill & k < f(m - 1) \\
      \\
      \hfill \dfrac{k - f(m - 1)}{f(m) - f(m - 1)}  \hfill & f(m - 1) \leq k < f(m) \\
      \\
      \hfill 1                                      \hfill & k = f(m) \\
      \\
      \hfill \dfrac{f(m + 1) - k}{f(m + 1) - f(m)}  \hfill & f(m) < k \leq f(m + 1) \\
      \\
      \hfill 0                                      \hfill & k > f(m - 1) \\
  \end{cases}$$
4. Obter o logaritmo de todas as energias do filterbanks.
5. Pegar o DCT das energias dos logs dos filterbanks.
6. Manter os coeficientes DCT 2-13, descartar o resto.

As etapas 1, 2, 3 e 4 são obtidas nas seguintes linhas de códigos:

```{r}
fft.npoints <- 512 #números de pontos considerados para o cálculo da fft 
#help(nfft) #para mais informações
freq.lower <- 0 #frequência mínima em hertz considerada
freq.upper <- sample.rate / 2 #frequência máxima em hertz considerada
num.filters <- 40 #número filtros considerados para o filterbank

#1.Dividir o sinal em short frames.
frames <- frame_the_signal(emphasized_signal, sample.rate)
frames <- apply_window_hamming(frames) #aplicar a função de hamming para cada frame

#2.Para cada quadro, calcular o power spectrum
power.frames <- compute_power_spectrum(frames, n = fft.npoints)

#3.Aplicar o mel filterbank aos power spectra, somar a energia em cada filtro
fbanks <- compute_mel_filterbanks(freq.lower,freq.upper, num.filters, fft.npoints, sample.rate)
#Para calcular a energia do filter bank, multiplica-se cada filter bank com seus power spectrum.
filter.banks <- power.frames %*% t(fbanks)

#4. Obter o logaritmo de todas as filterbank energies
filter.banks[filter.banks == 0] <- .Machine$double.eps #substituir os zeros para evitar problemas com log
filter.banks <- 20 * log10(filter.banks)
```

A visualização dos filterbanks pode ser vista com o seguinte trecho de código:

```{r,fig.height = 2, fig.width = 7, fig.align = "center"}
x <- seq(from = freq.lower, to = freq.upper, length.out = ncol(fbanks)) %>% rep(num.filters)
y <- t(fbanks)
y %<>% as.data.frame() %>% tidyr::gather()

data <- data.frame(x = x, values = y$value, filters = y$key)

ggplot(data, aes(x, values, colour = filters)) +
  geom_line() + xlab("Frequência") + ylab("Amplitude") + theme(legend.position="none") +
  scale_x_continuous(expand = c(0, 0)) + 
  scale_y_continuous(expand = c(0, 0))
```

O espectograma da aplicação do Filter Bank ao Power Spectrum é ilustrado a seguir:

```{r,fig.height = 2, fig.width = 7, fig.align = "center"}

#Organizar dado para melhor visualização
fbanks.spec <- reshape2::melt(filter.banks)
fbanks.spec$Var1 <- fbanks.spec$Var1 / 100 
fbanks.spec$Var2 <- fbanks.spec$Var2 / 10 

ggplot(fbanks.spec, aes(Var1,Var2)) + geom_raster(aes(fill = value)) +
  scale_fill_gradientn(colours = rainbow(10)) +
  xlab("Tempo (s)") + ylab("Frequência (kHz)") + ggtitle("Espectograma do sinal") +
  scale_x_continuous(expand = c(0, 0)) + 
  scale_y_continuous(expand = c(0, 0)) 

```

Em seguida, obtém-se as DCTs sobre o log de filterbanks, mantém-se apenas os coeficientes de 2-13.
```{r}
#5. Obter a DCT do log das filterbank energies.
mfcc <- t(apply(filter.banks, 1, function(x) apply_dct(x)))

#6. Manter os coeficientes DCT 2-13, descartar o resto..
mfcc <- mfcc[, 2:13]
```

Para realce de sinal pode ser aplicado o sinusoidal liftering aos MFCCs, o qual é descrito pela seguinte equação:

$$\hat{MFCC_i} = 1 + (\frac{w_i  D}{2})\sin(\frac{π n}{D})$$

E está implementado sobre a seguinte função `apply_lifter`:
```{r,fig.height = 2, fig.width = 7, fig.align = "center"}
#Aplicar o sinusoidal liftering aos MFCCs
mfcc.lift <- apply_lifter(mfcc)


#Organizar dado para melhor visualização
mfccs.spec <- reshape2::melt(mfcc.lift)
mfccs.spec$Var1 <- mfccs.spec$Var1 / 100 

#Espectograma do MFCCs
ggplot(mfccs.spec, aes(Var1,Var2, fill=value)) + geom_raster(aes(fill = value)) +
  scale_fill_gradientn(colours = rainbow(10)) +
  xlab("Tempo (s)") + ylab("Coeficientes das MFCCs") + ggtitle("MFCCs") +
  scale_x_continuous(expand = c(0, 0)) + 
  scale_y_continuous(expand = c(0, 0)) 


```




